臺灣高等法院刑事判決　　　　　　　 93年度交上訴字第191號
上　訴　人　臺灣新竹地方法院檢察署檢察官
上　訴　人
即　被　告　丙○○
上列上訴人因公共危險等案件，不服臺灣新竹地方法院93年度交
訴字第27號，中華民國93年10月29日第一審判決（起訴案號：臺
灣新竹地方法院檢察署93年度偵字第1604號），提起上訴，本院
判決如下：
    主  文
上訴駁回。
    事  實
一、丙○○於民國（下同）80年間因違反麻醉藥品管理條例及竊
    盜案件，經原審法院分別以80 年度訴字第793號、81年度易
    字第105號判處有期徒刑5年6月、6月確定，二案接續執行，
    於83年11月11日假釋出監，假釋期間付保護管束。嗣於假釋
    期間內之84年間再因違反麻醉藥品管理條例案件，經原審法
    院以84年度易字第3486 號判處有期徒刑6月；復於85年間因
    違反槍砲彈藥刀械管制條例及麻醉藥品管理條例案件，分別
    經原審法院判處有期徒刑4 月、10月（此部分經原審法院以
    86年度聲字第252號定應執行有期徒刑1年）。上開案件併同
    撤銷假釋後所餘殘刑接續執行，並於 88年1月11日假釋付保
    護管束，迄90 年1月23日假釋期滿未經撤銷假釋，視為執行
    完畢。
二、詎丙○○猶不知警惕，明知未持有駕駛執照不得駕駛車輛，
    仍於92年12月3日上午10時許，無照駕駛車牌號碼Q6-7467號
    自用小客車搭載戴宏亮，沿新竹縣關西鎮台三線由北往南方
    向行駛，於同日上午10時20分許，行經台三線與育賢街口時
    ，原應注意行車速度應依標誌或標線之規定，不得超過當地
    時速60公里之限制，且應注意車前狀況，隨時採取必要之安
    全措施，復依當時之天氣晴、光線為日間自然光線、路面無
    缺陷、視距良好等一切客觀情狀，亦無不能注意之情節，竟
    疏於注意車前狀況，且行經上述交叉路口時未能減速慢行，
    貿然以時速約達80、90公里之速度疾駛通過上開路口，適有
    乙○○所駕駛車牌號碼 8G-7527號自用小客車搭載葉彭文妹
    、黃駿翔、甲○○，亦疏未注意左轉彎車應讓對向直行車先
    行，即貿然沿台三線由南往北方向左轉育賢街，丙○○目睹
    尚未通過該路口之該車時，煞車閃避不及，所駕駛之自小客
    車車頭與右側車身猛撞乙○○所駕前開自用小客車之右後側
    車身，導致該車輛失控撞擊育賢街口之電線桿，葉彭文妹、
    黃駿翔則遭拋甩至車外，致乙○○身體受有多處擦傷、甲○
    ○頭部撕裂傷、肋骨骨折、葉彭文妹胸部鈍力損傷、黃駿翔
    頭部鈍力損傷之傷害。查汽車駕駛人駕駛汽車致人受傷或死
    亡者，應即採取救護或其他必要措施，不得駛離，詎丙○○
    於肇事後，下車查看見事態嚴重，為圖逃避無照駕駛及刑事
    責任，竟未報警等候員警及救護人員前來，只要求同車之戴
    宏亮留在現場，自己則躲入附近巷弄趁隙逃逸。嗣經乙○○
    及路人葉羅阿香報警並將葉彭文妹、黃駿翔經送醫救治，惟
    葉彭文妹延至同日上午 12時許、黃駿翔延至翌日即12月4日
    上午9時許均仍不治死亡。
三、案經乙○○訴由新竹縣警察局新埔分局報請臺灣新竹地方法
    院檢察署檢察官相驗後自動檢舉偵查起訴，原審於準備程序
    進行中，被告丙○○就被訴事實為有罪之陳述，經告知簡式
    審判程序之旨，並聽取公訴人、被告之意見後，原審合議庭
    裁定由受命法官獨任進行簡式審判程序。
    理  由
一、原審訊據被告丙○○就其於事實欄所載時、地，無駕駛執照
    駕車撞擊乙○○所駕汽車，致被害人葉彭文妹、黃駿翔死亡
    及乙○○受傷，且於駕車肇事後逃離現場等事實，於偵查中
    及原審審理時均供承不諱（見相606號卷第29至30頁，原審
    卷第51、59至62頁），並經證人戴宏亮證實（見618號相卷
    14至15頁），且核與告訴人乙○○於偵查中之指訴（見相
    606 號卷第27至28頁），及證人葉羅阿香於警詢時之證述相
    符（見相606號卷第47頁），並有道路交通事故現場圖及調
    查報告表(1)(2)（見相606號卷第4至7頁）、現場照片（見相6
    06號卷第21至26頁，相618號卷第20至24頁）及勘驗筆錄（
    見相606號卷第31頁，相618號卷第25 頁）、相驗照片（見
    相606號卷第41至46頁）、相驗屍體證明書（見相606號卷第
    32頁，相618號卷第26頁）、驗斷書（見相606號卷第34至38
    頁，相618號卷第31至35頁）在卷可稽，是認被告前開自白
    內容與事實相符，足堪採信。
二、按行車速度，應依速限標誌或標線之規定；汽車行駛時，駕
    駛人應注意車前狀況，並隨時採取必要之安全措施，道路交
    通安全規則第93條第1項、第94條第3項分別定有明文；另依
    道路交通安全規則第 50條第1項前段規定，汽車駕駛執照為
    駕駛汽車之許可憑證，無許可駕駛汽車之憑證，自不得駕駛
    車輛。查被告明知且本應遵守上述道路交通安全規則之規定
    ，竟仍於前開時地無照駕車行駛，且依案發時為晴天、光線
    為日間自然光線、路面無缺陷、視距良好，有道路交通事故
    調查報告表一份附卷可稽，足見被告顯無不能注意之情事，
    竟疏於注意以致肇事，其有過失甚明。至被害人乙○○駕駛
    車輛，雖亦有未能注意轉彎車應讓直行車先行（道路交通安
    全規則第102 條第1項第6款參照）之過失，然究無從解免被
    告過失之責。再本件被害人葉彭文妹、黃駿翔之死亡及乙○
    ○之受傷確係因被告之本件過失行為所致，是被告之過失行
    為與被害人之死亡與受傷結果間，具有相當因果關係，要堪
    認定。況本案經原審送請竹苗區車輛行車事故鑑定委員會鑑
    定，亦認為被害人乙○○駕駛自小客車左轉彎未讓對向直行
    車先行，與被告無照駕駛自小客車超速行駛且未注意車前狀
    況同為肇事原因，有該會93年1月19日竹鑑字第 930029號鑑
    定意見書附卷可據（見相618 號卷第37至39頁）。從而，本
    案事證已臻明確，被告過失致死、肇事逃逸等犯行，均堪認
    定，應依法論科。
三、按汽車駕駛人駕駛汽車致人受傷或死亡者，應即採取救護或
    其他必要措施，不得駛離，道路交通管理處罰條例第62條第
    1 項定有明文。被告丙○○前揭駕駛汽車致人受傷或死亡而
    肇事逃逸，核其所為，係犯刑法第276條第1項之過失致死罪
    、同法第284條第1項前段之過失傷害罪、及同法第185條之4
    之肇事逃逸罪。被告無照駕車，因而致被害人傷害、死亡，
    依法應負刑事過失致人於死、過失傷害罪責，有如前述，應
    依道路交通管理處罰條例第86 條第1項規定，就其過失致死
    罪及過失傷害罪犯行部分，分別加重其刑。其以一行為同時
    觸犯2個過失致死罪、1個過失傷害罪，為想像競合犯，應從
    一重之過失致死罪處斷。被告所犯過失致死與肇事逃逸二罪
    間，犯意各別，行為互殊，犯罪構成要件不同，應予分論併
    罰。被告有前開事實欄所列前案及受判處有期徒刑之紀錄，
    並接續於90年1月23 日執行完畢乙節，有本院被告全國前案
    紀錄表、法務部在監
    刑案資料查註記錄表各1 份附卷可稽，其於上開有期徒刑執
    行完畢後5年內，再犯本件有期徒刑以上之2罪，均為累犯，
    應依刑法第47條規定各加重其刑。原審依據刑法第276 條第
    1項、第284條第1項前段、第185條之4、第55條、第47 條、
    第51條第5款，道路交通管理處罰條例第86條第1項，罰金罰
    鍰提高標準條例第1 條前段，審酌被告素行不佳，本件過失
    情節不輕，且駕車肇事後，竟未為任何救治被害人或報警處
    理之措施，漠視被害人生命、身體權益之心態，實應受最嚴
    厲之非難，況其肇事後試圖脫免刑責而逃逸，顯有惡性，惟
    念被告犯後已坦承犯行，且於原審法院2 度調解期日均親自
    到場與告訴人洽談和解事宜，固就賠償金額與告訴人有所差
    距致未能成立和解，然尚足認有積極面對之悔意等一切情狀
    ，分別論處被告丙○○因過失致人於死罪，累犯，量處有期
    徒刑七月，又駕駛動力交通工具肇事，致人死而逃逸罪，累
    犯，量處有期徒刑七月，並定應執行有期徒刑一年之刑。檢
    察官循告訴人之聲請，上訴意旨認「本件被告未與告訴人和
    解，且在調解委員會調解之際復持槍恐嚇被害家屬，與原審
    判決所載之和解情形不符，該判決量刑顯屬過輕」，指摘原
    判決不當，惟查原審係審酌「被告犯後坦承犯行，且2 度調
    解期日均親自到場與告訴人洽談和解事宜，固就賠償金額與
    告訴人有所差距致未能成立和解，然尚足認有積極面對之悔
    意」之情狀，並無認定被告已與告訴人達成和解，檢察官上
    訴意旨似有誤會，且量刑輕重本屬法院職權之行使，原審量
    刑時已審酌刑法第57條所列各款科刑應審酌事項，而原判決
    所處之刑復無失出入情形，本院核其認事用法均無不合，判
    處被告前開罪刑，要無違誤，檢察官循告訴人之聲請，就原
    審業已依職權斟酌量刑事項重為爭執，求為更重量刑，被告
    上訴求為更輕量刑，均核無理由，應予駁回。
四、被告丙○○經合法傳喚，無正當理由不到庭，爰不待其陳述
    ，逕行判決。
據上論斷，應依刑事訴訟法第368、371條，判決如主文。
本案經檢察官陳玉珍到庭執行職務。
中　　華　　民　　國　　94　　年　　3　　月　　10　　日
　　　　　　　　　刑事第12庭審判長法　官  李文成
　　　　　　　　　　　　　　　    法　官  周盈文
　　　　　　　　　　　　　　　　　法　官  官有明
以上正本證明與原本無異。
肇事逃逸部分如不服本判決應於收受送達後十日內向本院提出上
訴書狀，其未敘述上訴之理由者並得於提起上訴後十日內向本院
補提理由書（均須按他造當事人之人數附繕本）。
其餘部分不得上訴。
                                  書記官  林蓓瑜
中　　華　　民　　國　　94　　年　　3 　　月　　10　　日
附錄：本案論罪科刑法條全文
刑法第185條之4：
駕駛動力交通工具肇事，致人死傷而逃逸者，處六月以上五年以
下有期徒刑。
刑法第276條：
因過失致人於死者，處二年以下有期徒刑、拘役或二千元以下罰
金。從事業務之人，因業務上之過失犯前項之罪者，處五年以下
有期徒刑或拘役，得併科三千元以下罰金。
中華民國刑法第284條：
因過失傷害人者，處六月以下有期徒刑、拘役或五百元以下罰金
，致重傷者，處一年以下有期徒刑、拘役或五百元以下罰金。
從事業務之人，因業務上之過失傷害人者，處一年以下有期徒刑
、拘役或一千元以下罰金，致重傷者，處三年以下有期徒刑、拘
役或二千元以下罰金。
